Inventaris van de archieven van de Gevangenissen en het Huis van Bewaring te Schoonhoven
Nationaal Archief, Den Haag
Strafinstellingen te Schoonhoven
Strafinstellingen Schoonhoven
1851-1888
3358
0.60 meter; 11 inventarisnummers.
Normale geschreven en gedrukte documenten, geen bijzondere handschriften.
Nationaal Archief, Den Haag
Huis van Bewaring te Schoonhoven 1851-1888
Het archief van de Strafinstellingen te Schoonhoven bevat onder ander registers van notulen van vergaderingen, registers van inschrijvingen van gedetineerden en een register van kledingstukken en voorwerpen die door de cipier zij binnenkomst van de gedetineerden in beslag zijn genomen en bij vertrek zijn afgegeven.
Archiefvorming
Geschiedenis van de archiefvormer
Geschiedenis
Het kantonaal Huis van Bewaring was gevestigd in enkele lokalen van het raadhuis van Schoonhoven. Toen in 1877 bij de reorganisatie van de rechterlijke macht het kanton Schoonhoven uitgebreid werd, wenste het College van Toezicht een nieuw Huis van Bewaring te bouwen, mede vanwege de ongeschiktheid van de ruimtes in het raadhuis. Tot nieuwbouw kwam het niet, wel werden in 1880 en 1881 enige verbeteringen aangebracht in de lokalen en de woning van de cipier.
Zie inv.nr. 1, de notulen over de periode 1877-1881.
In 1886 werd de bestemming van iedere gevangenis beoordeeld in verband met de invoering van de Gestichtenwet van 1884.
Zie de Algemene Inleiding, XVI-XVII.
Niet langer hoefde in elk kanton een Huis van Bewaring gevestigd te zijn. Ook het Huis van Bewaring in Schoonhoven was niet langer vereist, maar omdat de gemeente op grote afstand lag van de dichtstbijzijnde arrondissementshoofdplaats, besloot de Minister van Justitie van het gesticht een passantenhuis te maken.
Algemeen Rijksarchief, Tweede Afdeling (ARA, Tweede Afd.), Archief van het Kabinet des Konings, 1841-1897, inv.nr. 2727, Koninklijk Besluit van 2 juli 1886, nr. 36.
In de praktijk bleek dat er nauwelijks van dit passantenhuis gebruik gemaakt werd. Tevens vroeg het gemeentebestuur van Schoonhoven een hoog bedrag aan huur voor de lokalen, zodat de Minister aanleiding zag om het reeds in 1888 op te heffen.
ARA Tweede Afd., Archief Kabinet des Konings 1841-1897, inv.nr. 2827, Koninklijk Besluit van 5 maart 1888, nr. 23.
Geschiedenis van het archiefbeheer
In de vergadering van het van 30 mei 1877 besloot het College van Toezicht om uit zijn midden een secretaris aan te wijzen die notulen moest maken van de vergaderingen en de uitgaande brieven registreren. Tevens werd dan een lijst opgemaakt van de aanwezige inschrijvingsregisters.
Zie inv.nr. 1.
Aanleiding voor deze ontwikkeling waren de plannen om te komen tot nieuwbouw van het gesticht. De archiefbescheiden zijn bijna allemaal bewaard gebleven.
Het is niet bekend hoe zij in het fonds van het Rijksarchief in Zuid-Holland zijn gekomen.
De rechtstitel is (nog) onbekend
Inhoud en structuur van het archief
3.05
Inhoud
Aanwijzingen voor de gebruiker
Het archief is zeker niet compleet, maar levert wel veel informatie over de laatste tien jaar van het gesticht door de aanwezigheid van de notulen en het kopieboek van het College van Toezicht, respectievelijk het College van Regenten.
Voor aanvullende informatie over de registers van gedetineerden en complementaire archieven wordt de onderzoeker verwezen naar de Algemene Inleiding, XXI-XXIV.
Aanwijzingen voor de gebruiker
Openbaarheidsbeperkingen
Volledig openbaar.
Materiële beperkingen
Het archief kent geen materiële beperkingen.
Aanvraaginstructie
Openbare archiefstukken kunnen online worden aangevraagd en gereserveerd. U kunt dit ook via de terminals in de studiezaal van het Nationaal Archief doen. Om te kunnen reserveren dient u de volgende stappen te volgen:
U maakt een profiel aan op www.gahetna.nl, en logt vervolgens in
Via de archiefinventaris (alleen de beschrijvingen met rode nummers) selecteert u het gewenste archiefstuk door op de knop 'Reserveren' te klikken
In het volgende scherm geeft u aan op welke dag u het archiefstuk wilt inzien
Indien u zich bevindt in de studiezaal en een tafelnummer heeft ontvangen kunt u dit nummer vermelden. Als u geen tafelnummer heeft kunt u tafelnummer 777 laten staan
Vervolgens bevestigt u uw reservering door deze te versturen.
Verwant materiaal
Beschikbaarheid van kopieën
Beschrijving van de series en archiefbestanddelen
- ARCHIEF VAN HET COLLEGE VAN TOEZICHT, RESPECTIEVELIJK HET COLLEGE VAN REGENTEN OVER DE DE STRAFINSTELLINGEN TE SCHOONHOVEN, 1877 - 1888, I
  - Register van notulen van de vergaderingen, 1877-1887.; 1; 1 deel
  - Kopieboek van uitgaande brieven, 1877-1888.; 2; 1 deel
- ARCHIEF VAN DE CIPIER BIJ DE STRAFINSTELLINGEN TE SCHOONHOVEN, 1851 - 1887, II
  - Registers van inschrijving van gedetineerden in het Huis van Bewaring (model 1), 1851-1887.; 3-10; 8 delen
    - 1851 feb 16 - 1856 dec 1, 3
    - 1856 dec 1 - 1861 jul 22, 4
    - 1861 jul 25 - 1865 mrt 13, 5
    - 1865 mrt 27 - 1868 dec 15, 6
    - 1868 dec 16 - 1877 jan 22, 7
    - 1877 jan 23 - 1882 dec 28, 8
    - 1882 nov 9 - 1885 dec 28, 9
    - 1886 jan 4 - 1887 mei 6, 10
  - Register van kledingstukken en voorwerpen die door de cipier bij binnenkomst van de gedetineerde in beslag zijn genomen en bij vertrek zijn afgegeven, 1880-1885.; 11; 1 deel